【裁判字號】    90,上易,1914
【裁判日期】    900731
【裁判案由】    傷害
【裁判全文】
臺灣高等法院刑事判決                            九十年度上易字第一九一四號
    上  訴  人
    即  被  告  乙○○
    輔佐人即右  甲○○
    被告之  子
    上  訴  人
    即  被  告  丙○○
右上訴人因傷害案件，不服臺灣板橋地方法院八十九年度易字第四七七三號，中華民
國九十年二月二十七日第一審判決（起訴案號：臺灣板橋地方法院檢察署八十九年度
偵字第一六七四一號）提起上訴，本院判決如左：
    主  文
上訴駁回。
    事  實
一、丙○○與乙○○係上下樓鄰居關係，因自來水表遷移、晾曬衣服及頂樓安全門事
    項，雙方平日相處不睦。民國八十九年六月三十日晚間七時許，乙○○因不滿丙
    ○○蓄意將其晾曬之衣服撥落地上，即偕妹婿楊永明及女兒吳華禎共三人同至臺
    北縣新莊市○○路六二四號六樓丙○○住處理論，不料，丙○○與乙○○二人因
    而發生爭執，竟萌生傷害對方之故意，徒手互毆，致使乙○○受有牙齒脫落、下
    唇○．五公分裂傷、右前鎖骨五×十公分瘀腫、右上臂五×五公分瘀腫、左上臂
    一×一公分瘀腫；而丙○○受有右胸前瘀挫傷○．二×十公分之傷害（至於丙○
    ○右手前臂內側瘀腫傷二×二公分之傷害，係因楊永明為避免丙○○及乙○○繼
    續互毆，上前拉開雙方所造成，與乙○○傷害丙○○行為無涉）。
二、案經被害人丙○○、乙○○訴請臺北縣警察局新莊分局報請臺灣板橋地方法院檢
    察署檢察官偵查起訴。
    理  由
一、訊據上訴人即被告丙○○矢口否認有傷害告訴人乙○○之犯行，辯稱：當日是乙
    ○○偕同楊永明、吳華禎至伊住處共同毆打伊成傷云云；而被告乙○○固坦承當
    日偕證人楊永明至告訴人丙○○住處，且有動手拉告訴人丙○○之衣服，惟矢口
    否認有傷害犯行，辯稱：係因丙○○以左手拉扯伊頭髮，再以右手出拳毆打伊臉
    部，伊為自衛，才出手拉丙○○之衣服云云。
二、經查：
（一）證人楊永明於警訊及原審隔離訊問時證稱：伊見被告丙○○用手抓被告乙○○
      頭髮，並用拳頭打斷被告乙○○的牙齒等語，核與告訴人乙○○之指訴相符，
      並有告訴人乙○○提出行政院衛生署臺北醫院八十九年七月一日出具診斷證明
      書一件在卷可稽，是被告丙○○否認傷害犯行，應屬諉卸之詞，不足採信。
（二）又查，證人楊永明於檢察官訊問時證稱：「抱（指被告乙○○）及英（指被告
      丙○○）在樓頂上爭吵，有互相拉扯，所以我上樓勸架」等語，復經原審於九
      十年一月九日庭訊時提示上開筆錄令證人楊永明閱覽無訛，載明筆錄。且被告
      乙○○自承平日告訴人丙○○即有諸多不當行為，當日告訴人丙○○蓄意將其
      晾曬之衣服撥落地上，其才上樓理論等情，堪認被告乙○○係在盛怒之情緒中
      與告訴人丙○○發生爭執。再以告訴人丙○○提出之行政院衛生署臺北醫院八
      十九年十月一日出具之診斷證明書，告訴人丙○○右前胸受有○．二×十公分
      之瘀挫傷，並有上揭診斷證明書一紙附卷可考，顯見證人楊永明所證被告乙○
      ○與告訴人丙○○有互相拉扯等情，應屬真實可採，堪認告訴人丙○○右前胸
      ○．二×十公分之瘀挫傷係由被告乙○○拉扯下造成。被告乙○○在盛怒之情
      緒中前往告訴人丙○○家中理論並發生爭執，進而開始互毆，已難辨明雙方下
      手先後，是被告乙○○以正當防衛置辯，應屬避重就輕之詞，不足採信。
（三）告訴人丙○○雖指訴其右前臂內側瘀腫傷二×二公分之傷害亦係遭被告乙○○
      毆打造成云云。然查，證人楊永明於警訊及原審訊問時證稱：伊見被告乙○○
      被告訴人丙○○抓住頭髮，故上前將二人分開，有拉告訴人丙○○之手等語，
      核與被告乙○○指稱：證人楊永明是來勸架等語相符。因此，告訴人右前臂內
      側瘀腫傷二×二公分之傷害，應與被告乙○○之傷害行為無涉，而係證人楊永
      明為勸阻二人互毆，不具傷害故意之拉扯下所造成。又雖告訴人丙○○指訴係
      遭被告乙○○與證人楊永明、吳華禎三人共同毆傷云云。然查，被告乙○○、
      證人楊永明及吳華禎均堅決否認上情。再以告訴人丙○○所受之傷勢觀之，僅
      在右胸前及右手臂內側受有輕微瘀腫傷或瘀挫傷，足見告訴人丙○○指訴遭前
      開三人同時拉扯毆打云云，顯與常情有悖，且證人楊永明、吳華禎被告訴傷害
      部分，亦經檢察官不起訴處分，無從認為被告乙○○所犯本件傷害犯行係與他
      人共同為之。告訴人丙○○此部分之指訴，無可採信。
二、按被告丙○○毆打告訴人乙○○成傷，核其所為，係犯刑法第二百七十七條第一
    項之傷害罪；被告乙○○毆打告訴人丙○○成傷，核其所為，係犯刑法第二百七
    十七條第一項之傷害罪。
三、原審認被告丙○○、乙○○罪證明確，適用刑法第二百七十七條第一項、第四十
    一條第一項、第四十二條第二項，罰金罰鍰提高標準條例第一條前段、第二條之
    規定，並分別審酌被告二人犯罪動機、目的、手段、對告訴人等造成之傷害程度
    、及其二人犯罪後之態度等一切情狀，分別量處被告丙○○拘役三十日，如易科
    罰金，以三百元（銀元）折算一日；被告乙○○罰金三千元（銀元），如易服勞
    役，以三百元（銀元）折算一日。並說明公訴意旨雖另以告訴人丙○○所受右前
    臂內側瘀傷係被告乙○○毆打所致云云，而與上開告訴人丙○○右手前臂內側瘀
    腫傷二×二公分之傷害，係因證人楊永明為避免丙○○及乙○○繼續互毆，上前
    拉開雙方所造成，與被告乙○○傷害丙○○行為無涉之認定有別，然公訴人既認
    此與前開被告乙○○涉犯傷害有罪部分，有單純一罪關係，而對此不另為無罪之
    諭知。認事用法，核無不合，量刑亦屬適當。被告丙○○、乙○○上訴意旨，均
    執前詞否認犯罪，而指摘原判決不當，均無理由，均應予以駁回。
據上論斷，應依刑事訴訟法第三百六十八條，判決如主文。
本案經檢察官劉斐玲到庭執行職務。
中      華      民      國    九十    年      七      月    三十一    日
                              臺灣高等法院刑事第  十五  庭
                                  審判長法  官  房  阿  生
                                        法  官  鄧  振  球
                                        法  官  雷  元  結
右正本證明與原本無異。
不得上訴。
                                        書記官  梁  雅  華
中      華      民      國     九十     年    八      月        一      日
附錄：本案論罪科刑法條全文
刑法第二百七十七條傷害人之身體或健康者，處三年以下有期徒刑、拘役或一千元以
下罰金。
犯前項之罪因而致人於死者，處無期徒刑或七年以上有期徒刑；致重傷者，處三年以
上十年以下有期徒刑。


司法院資訊處製作；財團法人民間司法改革基金會備份。
